【裁判字號】    98,上訴,476
【裁判日期】    980501
【裁判案由】    強盜等
【裁判全文】
臺灣高等法院臺南分院刑事判決    98年度上訴字第476號
上  訴  人
即  被  告  乙○○
選任辯護人  黃文力  律師
上  訴  人
即  被  告  丙○○
                      樓
                    現於臺灣臺南看守所羈押中
選任辯護人
即扶助律師  林春發  律師
上  訴  人
即  被  告  丁○○
                      號
                    現另案於臺灣嘉義監獄鹿草分監執行中
            甲○○
上  一  人
選任辯護人  黃文力  律師
上列上訴人因強盜等案件，不服臺灣嘉義地方法院98年度訴字第
107號中華民國98年3月18日第一審判決（起訴案號：臺灣嘉義地
方法院檢察署97年度偵字第7261、8724號、98年度偵字第153號
），提起上訴（其中乙○○僅就加重竊盜部分），本院判決如下
：
    主  文
上訴駁回。
    理  由
一、按刑事訴訟法第三百五十條、第三百六十一條、第三百六十
    二條、第三百六十七條規定，不服地方法院之第一審判決而
    上訴者，須提出上訴書狀，並應敘述具體理由，此為上訴必
    備之程式；如所提之書狀未敘述上訴理由，或僅曾以言詞陳
    述上訴理由者，均應於上訴期間屆滿後二十日內補提理由書
    於第一審法院。第一審法院經形式審查，認逾期未補提上訴
    理由者，應定期間先命補正；逾期未補正者，為上訴不合法
    律上之程式，應以裁定駁回。倘已提出上訴理由，但所提非
    屬具體理由者，則由第二審法院以上訴不合法律上之程式，
    判決駁回。而所謂具體理由，必係依據卷內既有訴訟資料或
    提出新事證，指摘或表明第一審判決有何採證、認事、用法
    或量刑等足以影響判決本旨之不當或違法，而構成應予撤銷
    之具體事由，始克當之（例如：依憑證據法則具體指出所採
    證據何以不具證據能力，或依憑卷證資料，明確指出所為證
    據證明力之判斷如何違背經驗、論理法則）；倘僅泛言原判
    決認定事實錯誤、違背法令、採証違法、判決不公、量刑失
    之過重或輕縱，而未依上揭意旨指出具體事由，或形式上雖
    已指出具體事由，然該事由縱使屬實，亦不足以認為原判決
    有何不當或違法者（例如：對不具有調查必要性之證據，法
    院未依聲請調查亦未說明理由，或援用證據不當，但除去該
    證據仍應為同一事實之認定），皆難謂係具體理由，而應認
    其上訴為不合法律上之程式（最高法院九十七年台上字第八
    九二號判決、九十七年台上字第三二六七號判決意旨及法院
    辦理刑事訴訟案件應行注意事項第一六二點參照）。
二、本件上訴意旨略以：
  (一)上訴人即被告乙○○關於加重竊盜部分：就原審認定之客觀
    事實，被告均不爭執，惟原審判決被告成立共同正犯判處有
    期徒刑七月，以被告乙○○從無前科，犯後坦承犯行，態度
    良好，客觀上係由丙○○攜帶扳手一支，於桃園縣蘆竹鄉○○路○段南崁聯合福利中心之停車場，竊取車牌號碼HT-346
    9號自用小客車之前後車牌二面，被告僅在旁把風，應屬刑
    法上之幫助犯等情，原審判決認定成立共同正犯，並判處有
    期徒刑七月，顯然過重。
  (二)上訴人即被告甲○○部分：
    被告涉犯結夥攜帶兇器逾越牆垣強盜罪部分，就原審認定之
    客觀事實，被告均不爭執。惟被告甲○○當時僅在外把風，
    該把風行為，並非強盜之構成要件行為，應僅成立幫助犯，
    原審認定屬共同正犯，已有違誤；且原審判決被告有期徒刑
    八年十月，以被告甲○○從無前科，犯後坦承犯行，並歸還
    大部分之物品予被害人，犯後態度良好，行為復為把風行為
    ，則原審判決就此量刑顯然過重。被告甲○○對於所犯深感
    後悔，保證決不敢再犯，且犯罪動機係因迫於生計而一時智
    慮失週所致，被告甲○○有家庭、幼子需照顧，祈請鈞院詳
    查，撤銷原判決，改諭知較輕之幫助犯，並從輕量刑。
  (三)上訴人即被告丁○○部分：
    被告丁○○並無策劃及主導一切之能力，在其不知情狀況下
    被共犯邀約前往，致使到達案發現場，被告丁○○才深知其
    利用瞭然一切同案被告之目的。依刑法第三十條規定在不知
    情幫助他人犯罪者為從犯，得按正犯之刑減輕之。按情理應
    合乎減刑要件，望鈞院重新判決被告之刑期，維護被告之權
    益。
  (四)上訴人即被告丙○○部分：
  １被告丙○○就原審判決被告加重竊盜罪部分，有關竊取車牌
    號碼HT-3469號自用小客車之前後車牌二面，係由貨車司機
    跟同案被告乙○○說需要兩塊車牌，用於犯案時使用，於是
    乙○○和廖宜宏開車指使被告丙○○下車竊取，被告丙○○
    係受指使支配之角色，並非主謀，被告丙○○所犯加重竊盜
    罪，法定刑為六月以上，五年以下有期徒刑，原審判決有期
    徒刑七月，顯然過重。
  ２有關加重強盜罪部分：
    有關犯案刀械是由主謀拿錢給同案被告乙○○，再由乙○○指使被告丙○○和廖宜宏去買二把西瓜刀、頭套、手套
      、膠帶、束帶，另一把開山刀是同案被告廖宜宏所有，至
      於玩具手槍則是從同案被告乙○○擺夜市贈品玩具拿出來
      使用。九十七年十月六日當天，同案被告等七人到案發現
      場距離大約一公里外，大家一起商量分配工作，由乙○○
      在外把風，貨車司機在外待命，由剩下五人一同翻牆進入
      ，被告丙○○被分配到負責控制辦公室，及拆下辦公室內
      監視器主機，當時辦公室內並沒有人，被告丙○○拆完主
      機步出辦公室，看到場內員工三人已被捆綁。但當時被告
      丙○○並未注意到是誰以無線電呼叫貨車進入廠區載貨。
      至於貨品則是由廖宜宏開昇降機把貨品搬上車，之後被告
      丙○○和乙○○坐貨車離開，其餘四人坐轎車離開。被告
      丙○○、乙○○和貨車司機，均係經由主謀許張富指示將
      貨品載到林口長庚分院一處民宅存放，後貨車司機載被告
      丙○○和乙○○回桃園住處，後來聽說貨物有轉它處存放
      ，被告丙○○對此並不清楚。
    被告丙○○之學歷為高中肄業，曾從事鐵工、貨車助手、
      早餐店等工作，案發前受雇於乙○○在夜市擺設遊戲攤，
      因乙○○相邀而參與本案，被告丙○○除七十六年間曾因
      傷害罪，遭判處四月徒刑外，即無其他犯罪紀錄，本案亦
      可謂初犯。本案經警方查獲後，被告丙○○除坦承自身犯
      行外，更積極配合警方查案而將犯案細節及共犯資料詳實
      交代，致案情可迅速明朗，其接受裁判態度相當誠懇。被
      告丙○○已經離婚，育有二個小孩，分別就讀小學三年級
      、四年級，離婚後小孩與前妻居住，尚需被告扶養，且被
      告家中有父親、母親，父親行動不方便。而加重強盜罪法
      定刑為七年以上有期徒刑，原審就此量處有期徒刑九年七
      月，顯然過重。蓋刑罰之意義，除懲罰外，尚寓有教化之
      用意，尤其對於犯後態度良好，且顯有改過誠意之被告，
      科刑上顯應特予斟酌。被告丙○○深具悔意，已獲得慘痛
      教訓，經此偵審程序當知所警惕而無再犯之虞，請鈞院將
      此部分酌降至有期徒刑七年。
三、經查：
  (一)關於被告乙○○、丙○○所犯加重竊盜罪部分：
    被告乙○○、丙○○就此部分雖已敘述上訴理由，但其上訴
    理由，僅稱「在旁把風，或係受指使支配之角色，並非主謀
    ，原審量刑過重」等情；惟原審判決已於理由欄中詳敘其調
    查、取捨証據之結果及憑以認定被告罪刑成立之心証理由，
    從形式上觀察，原判決並無認定事實錯誤、或違背法令之情
    形可言。又原審於量刑時已並審酌「被告二人不思循合法正
    當途徑獲得財富，被告二人犯後均已坦承犯行，兼衡渠等參
    與犯罪之程度及被告乙○○無犯罪紀錄，並自述：高中畢業
    、已離婚、有2個小孩、在夜市擺攤、經濟狀況很差；被告
    丙○○自陳：國中肄業、已離婚、有2個小孩、白天擔任聯
    結車助手、晚上幫被告乙○○擺攤、經濟狀況不好等一切情
    狀」，而量處被告二人有期徒刑各七月，顯已考量被告犯後
    態度，及參與犯罪之情節等情；又加重竊盜罪之法定刑為「
    六月以上五年以下有期徒刑」，原審量處上揭之刑，亦無量
    刑過重之違誤。被告二人此部分上訴理由，均不足以認為原
    判決有何不當或違法，揆諸上開說明，彼等此部分之上訴理
    由，自難謂係具體理由。
  (二)關於被告丙○○、丁○○、甲○○所犯加重強盜罪部分：
    上訴人即被告三人雖已敘述上訴理由，而以「被告甲○○、
    丁○○、丙○○或僅為把風之行為，或在不知情之狀況下，
    遭共犯利用，或非主謀，被告甲○○、丙○○應僅為幫助犯
    ；另被告甲○○從無前科，犯後坦承犯行，並歸還大部分之
    物品予被害人，犯罪動機係因迫於生計而一時智慮失週所致
    ，暨家庭因素，原審量刑過重；被告丙○○之學歷、工作，
    除曾犯傷害罪外，並無其他犯罪紀錄，犯後坦承其事，積極
    配合警方查緝，暨家庭狀況等情，原審量刑顯有過重之違誤
    」等情，指摘原判決此部分不當。但查：
    稽被告三人於原審自白犯罪之情節，及原判決因而認定之
      犯罪事實，被告三人係基於加重強盜犯罪之聯絡，由被告
      乙○○預先準備玩具槍及西瓜刀等兇器，由被告丙○○、
      乙○○於事發當日分別駕駛自用小貨車、自用小客車搭載
      其餘共犯至事發現場，再由被告甲○○、乙○○在外把風
      ，其餘被告及共犯穿戴頭罩、手套，及持西瓜刀、開山刀
      等物，侵入事發地點，強盜財物，且由被告甲○○駕駛該
      自用小貨車進入工廠載走強盜所得之矽晶碇，再由被告乙○○、丙○○二人於回程途中將上開刀械等物丟棄等情，
      顯見被告丙○○、丁○○、甲○○就本件加重強盜犯行，
      彼此與其餘共犯間有行為之分擔，被告甲○○、丁○○二
      人之行為，並非基於幫助之犯意而為把風，或受其他共犯
      利用，而係共犯間互相利用彼此之行為，而達成整個犯罪
      之目的，被告甲○○、丁○○二人並非僅為幫助犯，而係
      共同正犯，被告甲○○、丁○○此部分所辯，均無足採。
    從而原審判決於理由欄中詳敘其調查、取捨証據之結果及
      憑以認定被告三人此部分罪刑成立之心証理由，從形式上
      觀察，原判決並無認定事實錯誤、或違背法令之情形可言
      。又原審於量刑時已並審酌「被告三人不思循合法正當途
      徑獲得財富，竟貪圖谷韋公司財物，結夥多人持刀、玩具
      槍等物實行強盜行為，並以膠帶、束帶等物將被害人綑綁
      及矇住嘴巴、眼睛，再強押至貨櫃內之犯罪手段甚為惡劣
      ，不但對於社會治安危害甚鉅，且強盜谷韋公司之財物高
      達數百萬元，惡性實屬重大，惟念被告三人犯後均已坦承
      犯行，且在持刀強盜過程中，並未傷及被害人，所強盜之
      財物亦有部分已發還谷韋公司，兼衡渠等參與之程度，被
      告丙○○自陳：國中肄業、已離婚、有2個小孩、白天擔
      任聯結車助手、晚上幫被告乙○○擺攤、經濟狀況不好；
      被告丁○○自稱：國中肄業、已離婚、有1個小孩、之前
      開檳榔攤後來沒做了、經濟狀況不好；被告甲○○無前科
      紀錄，並自陳：高職肄業、已結婚、有2個小孩、以開貨
      車為業並在保全公司兼職上班、經濟狀況負債等一切情狀
      」，分別量處被告丙○○有期徒刑九年六月，丁○○累犯
      ，處有期徒刑九年六月、被告甲○○有期徒刑八年十月，
      ，顯已考量被告犯後態度，及參與犯罪之情節，犯罪所生
      之危害及有無成立累犯等情；原審量處上揭之刑，亦無量
      刑過重之違誤。被告三人此部分上訴理由，均不足以認為
      原判決有何不當或違法，揆諸上開說明，彼等此部分之上
      訴理由，自難謂係具體理由。
  (三)綜上，被告乙○○、丙○○關於加重竊盜罪部分，被告丙○○、丁○○、甲○○等人關於加重強盜罪部分，彼等上訴理
    由，均難謂係具體理由。是上訴人即被告四人之上訴顯不合
    法律上之程式，爰依刑事訴訟法第三百六十七條前段之規定
    ，駁回其上訴，並不經言詞辯論為之。
四、據上論斷，應依刑事訴訟法第三百六十七條前段、第三百七
    十二條，判決如主文。
中    華    民    國    98    年    5     月    1     日
                  刑事第四庭    審判長法  官  吳志誠
                                      法  官  羅心芳
                                      法  官  陳珍如
以上正本證明與原本無異。
加重竊盜罪部分不得上訴。
其餘部分如不服本判決應於收受送達後10日內向本院提出上訴書
狀，其未敘述上訴理由者，並得於提起上訴後10日內向本院補提
理由書（均須按他造當事人之人數附繕本）「切勿逕送上級法院
」。
                                      書記官  岑  玢
中    華    民    國    98    年    5     月    1     日


司法院資訊處製作；財團法人民間司法改革基金會備份。
